臺灣板橋地方法院刑事判決　　　　　　　95年度易字第2390號
公　訴　人　臺灣板橋地方法院檢察署檢察官
被　　　告　乙○○
　　　　　　丙○○
上列被告等因詐欺案件，經檢察官提起公訴（95年度偵字第2139
9 號、第21400 號），本院判決如下：
    主  文
乙○○幫助意圖為自己不法之所有，以詐術使人將本人之物交付
，累犯，處有期徒刑肆月，如易科罰金，以參佰元折算壹日。
丙○○幫助意圖為自己不法之所有，以詐術使人將本人之物交付
，處有期徒刑參月，如易科罰金，以參佰元折算壹日。
    事  實
一、乙○○（原名孫永敏）前因違反肅清煙毒條例案件，經臺灣
    高雄地方法院以83年度重訴字第30號判處有期徒刑9 年確定
    ，刑期起算日期為民國83年10月26日，而於87年11月7 日縮
    短刑期假釋出監，並於92年2 月11日縮刑期滿未經撤銷假釋
    ，上開有期徒刑以已執行論。乙○○、丙○○（原名龐紹蘭
    ）原為夫妻關係，嗣雖經離異，惟仍同居一處，渠2 人於95
    年3 月間，分別經由報紙之分類廣告，得知倘提供自己於金
    融機構所開立之帳戶供他人使用，可換取相當金額之對價，
    而依渠等之智識程度，均可預見提供自己之帳戶存摺、提款
    卡等供不熟識之人使用，可能幫助他人以該帳戶作為收取詐
    騙被害人所得財物之用，竟仍不違背其本意，分別基於幫助
    他人詐欺取財之犯意，乙○○於95年3 、4 月間某日時，在
    臺北市○○○路植物園附近，以新臺幣（下同）5,000 元之
    代價，將其前於中華郵政股份有限公司永和郵局所開立之帳
    號為00000000000000號帳戶（下稱乙○○郵局帳戶）之存摺
    、提款卡（含密碼）等物，出售並交付予某真實年籍姓名不
    詳之成年人，以此方式幫助該名成年人所屬之詐欺集團為詐
    欺取財之犯行，丙○○則於95年3 、4 月間某日時，在臺北
    縣中和市永安市場捷運站附近，以4,000 元之代價，將其前
    於中國信託商業銀行雙和分行所開立帳號為000000000000號
    帳戶（下稱丙○○中國信託商銀帳戶）之存摺、提款卡（含
    密碼）等物，出售並交付予某真實年籍姓名不詳之成年人，
    以此方式幫助該名成年人所屬之詐欺集團為詐欺取財之犯行
    。嗣取得上開乙○○郵局帳戶、丙○○中國信託商銀帳戶之
    詐欺集團成員，即基於意圖為自己不法所有之詐欺犯意，於
    網路聊天室內留言，偽稱可提供援交服務，適有甲○○於95
    年5 月5 日晚間6 時20分許，上網見有前述留言，乃依該留
    言所指定之行動電話號碼與對方聯繫，該詐欺集團成員即於
    電話中向甲○○佯稱可提供援交服務，惟要求甲○○須先以
    自動提款機輸入銀行帳號確認身分，致甲○○因而陷於錯誤
    ，依該詐欺集團成員之指示操作自動提款機，而於當日晚間
    8 時28分許，將21,250元之款項轉帳匯入上開乙○○郵局帳
    戶內，嗣該詐欺團成員更接續偽以甲○○操作錯誤、確認程
    序無法完成等情為由，要求甲○○須重行操作自動提款機，
    甲○○不疑有他，乃依該詐欺集團成員之指示重行操作自動
    提款機數次，而自當日晚間9 時38分許起至翌日凌晨0 時5
    分許止，陸續將合計152,000 元之款項轉帳匯入上開丙○○
    中國信託商銀帳戶內；前述匯入乙○○郵局帳戶、丙○○中
    國信託商銀帳戶之款項，旋遭該詐騙集團成員持提款卡提領
    一空。嗣因甲○○轉帳匯款後查覺有異，經報警處理，始循
    線查獲上情。
二、案經甲○○訴由彰化縣警察局彰化分局報請臺灣彰化地方法
    院檢察署檢察官呈請臺灣高等法院檢察署檢察長令轉臺灣板
    橋地方法院檢察署檢察官偵查起訴
    理  由
一、按被告以外之人於審判外之陳述，經當事人於審判程序同意
    作為證據，法院審酌該言詞陳述或書面陳述作成時之情況，
    認為適當者，得為證據，刑事訴訟法第159 條之5 第1 項定
    有明文。本件告訴人甲○○於警詢中所為之陳述，被告乙○○、丙○○及檢察官於本院審判程序中，均表示無意見且同
    意作為證據（見本院96年3 月14日審判筆錄第3 頁、第5 頁
    ），本院審酌告訴人所為陳述係關於遭詐騙轉帳匯款之始末
    ，依其陳述作成時之外部情況，並無該等供述證據係違法取
    得或信用性明顯過低之情形，認為適當，依首揭刑事訴訟法
    第159 條之5 第1 項規定，告訴人於警詢中之陳述，自有證
    據能力，此合先敘明。
二、上揭被告乙○○、丙○○2 人分別出售並交付其帳戶存摺、
    提款卡（含密碼）等物予刊登報紙廣告收購帳戶之人使用，
    幫助該人所屬之詐欺集團遂行詐欺取財犯行等事實，業據被
    告乙○○、丙○○於本院審理時坦白承認，並有中華郵政股
    份有限公司板橋郵局95年5 月23日板營字第0950201315號函
    文檢送之被告乙○○郵局帳戶開戶基本資料、中國信託商業
    銀行95年5 月23日中信銀集作000000000074號函文檢送之被
    告丙○○中國信託商銀帳戶開戶基本資料各1 份在卷可稽；
    而告訴人上開遭詐騙轉帳匯款之情節，亦據告訴人於警詢中
    指述綦詳，並有自動提款機交易明細表8 紙、中華郵政股份
    有限公司板橋郵局前揭函文檢送之被告乙○○郵局帳戶存提
    款交易明細表1 份、中國信託商業銀行前揭函文檢送之被告
    丙○○中國信託商銀帳戶存提款交易明細表1 份、彰化縣警
    察局受理各類案件紀錄表、受理人頭帳戶犯罪案件帳戶警示
    及電話斷話簡便表格、受理刑事案件報案三聯單等各1 紙在
    卷可按，足認被告乙○○、丙○○2 人上開自白，核與事實
    相符。又於金融機構開設存款帳戶，請領存摺及提款卡一事
    ，原係針對個人身分之社會信用而予以資金流通，具有強烈
    之屬人性，而金融帳戶為個人理財之工具，於金融機構申請
    開設存款帳戶亦無任何特殊之資格限制，一般民眾皆可以存
    入最低開戶金額之方式，任意於金融機構申請開設存款帳戶
    ，且一人並可於不同之金融機構申請多數之存款帳戶使用，
    此屬眾所周知之事實，；是依一般人之社會生活經驗，若見
    他人不以自己名義申請帳戶，反而向人收購存款帳戶供己使
    用，衡情對於該帳戶是否供不法之使用，當有合理之懷疑；
    被告乙○○、丙○○2 人既均係心智成熟之成年人，依渠等
    個人之智識及經驗，應可預見提供帳戶存摺、提款卡等物供
    他人使用，有幫助該他人從事詐欺取財犯行之可能，然渠2
    人為牟小利，竟仍分別將其上開郵局帳戶及中國信託商銀帳
    戶之存摺、提款卡（含密碼）等物，交予刊登報紙廣告收購
    帳戶之人使用，足見被告乙○○、丙○○2 人於主觀上對於
    其提供帳戶之行為，縱令因而幫助他人為詐欺取財之行為，
    亦不違反其本意，渠等均有幫助詐欺取財之不確定故意，至
    屬灼然。綜上所述，本件事證明確，被告2 人犯行均堪以認
    定。
三、按被告2 人行為後，94年2 月2 日修正公布之刑法部分修正
    條文，業於95年7 月1 日施行。修正後刑法第2 條第1 項規
    定：「行為後法律有變更者，適用行為時之法律。但行為後
    之法律有利於行為人者，適用最有利於行為人之法律」，上
    揭條文係規範行為後法律變更所生新舊法律比較適用之準據
    法，於刑法修正施行後，應適用上揭條文之規定，為「從舊
    從輕」之比較。次按正前刑法第33條第5 款原規定：「罰金
    ：（銀元）1 元以上」，且刑法分則編各罪所定罰金刑之貨
    幣單位，原亦均為銀元，本件被告2 人所犯刑法第339 條第
    1 項之罪（詳後述），其法定之罰金刑為「（銀元）1,000
    元以下」，依罰金罰鍰提高標準條例第1 條前段規定將其數
    額提高為2 倍至10倍，再依現行法規所定貨幣單位折算新臺
    幣條例第2 條規定折算為新臺幣後，上開罰金刑之數額為「
    新臺幣3 元以上、3 萬元以下」；而修正後刑法第33條第5
    款則規定：「罰金：新臺幣1,000 元以上，以百元計算之」
    ，且與該刑法修正條文同於95年7 月1 日起施行之增訂刑法
    施行法第1 條之1 復規定：「中華民國94年1 月7 日刑法修
    正施行後，刑法分則編所定罰金之貨幣單位為新臺幣（第1
    項）。94年1 月7 日刑法修正時，刑法分則編未修正之條文
    定有罰金者，自94年1 月7 日刑法修正施行後，就其所定數
    額提高為30倍。但72年6 月26日至94年1 月7 日新增或修正
    之條文，就其所定數額提高為3 倍（第2 項）」，是依上開
    修正後之規定，刑法第339 條第1 項所定之罰金刑，其數額
    為「新臺幣1,000 元以上、3 萬元以下」，即其罰金之最低
    數額較諸修正前為提高；比較新舊法之結果，修正後之規定
    ，並未較有利於被告2 人，揆諸前揭說明，本件自應適用被
    告2 人行為時即修正前之刑法規定。
四、核被告乙○○、丙○○2 人所為，均係犯刑法第30條（本條
    文雖經修正，然僅屬文字用語之修正，未涉及構成要件或刑
    罰之變更，非屬法律之變更，自不生比較適用新舊法之問題
    ，依一般法律適用原則，應直接適用裁判時之規定）第1 項
    、第339 條第1 項之幫助詐欺取財罪。被告2 人係幫助該刊
    登報紙廣告收購帳戶之人所屬之詐欺集團成員為詐欺取財之
    犯行，為幫助犯，依刑法第30條第2 項規定，減輕其刑。又
    被告乙○○有如事實欄第1 項所載之犯罪科刑及執行紀錄，
    有臺灣高等法院被告前案紀錄表在卷可參，其於受有期徒刑
    之執行完畢後，5 年內故意再犯本件有期徒刑以上之罪，為
    累犯，應依刑法第47條（本條文雖亦經修正，惟被告乙○○
    係因故意而犯本件之罪，無論依修正前、後之條文規定，均
    成立累犯，對於被告乙○○並無何有利或不利之影響，自不
    生新舊法比較適用之問題，應依一般法律適用之原則，直接
    適用修正後之規定））第1 項規定加重其刑，並依法先加後
    減之。爰審酌被告2 人之犯罪動機均係為牟取小利，渠等犯
    行對於告訴人造成之損害非輕，且其行為助長社會上「人頭
    文化」歪風，導致詐欺犯罪追查不易，形成查緝死角，及被
    告2 人犯後於本院審理時均已坦承犯行，態度尚稱良好等一
    切情狀，分別量處如主文第1 項、第2 項所示之刑，以資懲
    儆。又關於有期徒刑易科罰金之折算標準，修正前刑法第41
    條第1 項前段原規定：「犯最重本刑為5 年以下有期徒刑以
    下之刑之罪，而受6 個月以下有期徒刑或拘役之宣告，因身
    體、教育、職業、家庭之關係或其他正當事由，執行顯有困
    難者，得以1 元以上3 元以下折算1 日，易科罰金」，而依
    當時有效之罰金罰鍰提高標準條例第2 條（已於95年7 月1
    日刪除生效）前段規定，就上開數額提高為100 倍折算1 日
    ，亦即修正前刑法第41條第1 項前段所規定之易科罰金折算
    標準，係以銀元100 元至300 元折算1 日，依現行法規所定
    貨幣單位折算新臺幣條例第2 條規定折算為新臺幣後，係以
    新臺幣300 元至900 元折算1 日；修正後刑法第41條第1 項
    前段則規定：「犯最重本刑為5 年以下有期徒刑以下之刑之
    罪，而受6 個月以下有期徒刑或拘役之宣告者，得以新臺幣
    1,000 元、2,000 或3,000 元折算1 日，易科罰金」，亦即
    修正後刑法第41條第1 項前段所規定之易科罰金折算標準，
    係以新臺幣1,000 元、2,000 元或3,000 元折算1 日；比較
    新舊法之結果，修正後之規定，並未較有利於被告2 人，依
    刑法第2 條第1 項前段之規定，自應適用修正前刑法第41條
    第1 項前段、修正前罰金罰鍰提高標準條例第2 條規定，諭
    知易科罰金之折算標準。
據上論斷，應依刑事訴訟法第299 條第1 項前段，刑法第2 條第
1 項前段、第30條第1 項、第2 項、第339 條第1 項、第47條第
1 項，修正前刑法第41條第1 項前段，罰金罰鍰提高標準條例第
1 條前段，修正前罰金罰鍰提高標準條例第2 條，判決如主文。
本案經檢察官張慶林到庭執行職務
中　　華　　民　　國　　96　　年　　3 　　月　　28　　日
                  刑事第四庭  審判長法　官  王復生
                                    法  官  陳靜茹
                                    法  官  劉景宜
以上正本證明與原本無異
如不服本判決應於送達後10日內向本院提出上訴狀
                                    書記官　謝秀青
中　　華　　民　　國　　96　　年　　3 　　月　　30　　日
附錄本案論罪科刑法條全文：
刑法第339條第1項
意圖為自己或第三人不法之所有，以詐術使人將本人或第三人之
物交付者，處5年以下有期徒刑、拘役或科或併科1千元以下罰金
。
